臺灣彰化地方法院刑事判決
110年度易字第526號
公  訴  人  臺灣彰化地方檢察署檢察官
被      告  陳君萍



上列被告因業務侵占案件，經檢察官提起公訴（110年度偵字第3
177號），被告於準備程序中就被訴事實為有罪之陳述，經告知
簡式審判程序之旨，並聽取公訴人、被告之意見後，本院裁定改
依簡式審判程序審理，判決如下：
    主    文
陳君萍犯業務侵占罪，處有期徒刑捌月。犯罪所得新臺幣柒萬元
沒收，於全部或一部不能沒收或不宜執行沒收時，追徵其價額。
又犯業務侵占罪，處有期徒刑柒月。犯罪所得新臺幣拾萬元沒收
，於全部或一部不能沒收或不宜執行沒收時，追徵其價額。應執
行有期徒刑拾月。沒收部分併執行之。
    犯罪事實
一、陳君萍為導遊從業人員，負責安排導覽行程、收取團費、代
    客預定飯店、遊覽車、承辦保險及繳交相關費用等事務，為
    從事業務之人。陳君萍竟分別為下列犯行：
　㈠於民國109年5月間起，受張秀娥委託承辦109年9月19日至20
    日共計2日之張秀娥親友團小琉球旅遊，負責安排導覽行程
    、收取團費及代訂民宿、遊覽車、承辦保險暨繳交相關費用
    等事宜（陳君萍同一時間另因承攬臺中市帆布商業同業公會
    小琉球旅遊而犯業務侵占犯行，經臺灣臺中地方法院110年
    度簡字第728號判決有期徒刑6月，附條件緩刑3年確定），
    張秀娥並經陳君萍之要求，分別於附表編號1至3所示時間、
    方式，分別匯入新臺幣（下同）2萬元、2萬元、3萬元入陳
    君萍中國信託商業銀行彰化分行申設帳號000-000000000000
    號帳戶（下稱中國信託帳戶）內作為旅遊費用。陳君萍於出
    團前一日之109年9月18日，因發覺行程安排不當，恐有虧本
    之可能，而決定不出團，同時亦缺錢花用，竟意圖為自己不
    法之所有，基於業務侵占之犯意，將向張秀娥收取之7萬元
    侵占入己。
　㈡於109年8月間起，受廖景嵩委託承辦109年12月12日至15日共
    計4日之廖景嵩小學同學會之花蓮臺東旅遊，負責安排導覽
    行程、收取團費及代訂民宿、遊覽車、承辦保險暨繳交相關
    費用等事宜，廖景嵩並經陳君萍要求，分別於附表編號4至5
    所示時間、方式，分別匯入5萬元、5萬元入陳君萍中國信託
    帳戶內作為旅費。然陳君萍因承攬張秀娥親友團及臺中市帆
    布商業同業公會之小琉球旅遊確定無法出團，陳君萍已打算
    躲起來而避不見面，故廖景嵩小學同學會之花蓮臺東旅遊亦
    無意繼續出團，遂於109年9月18日意圖為自己不法之所有，
    基於業務侵占之犯意，將向廖景嵩收取之10萬元侵占入己。
    　
　㈢迨於同年9月19日上午6時30分許，張秀娥親友團成員前往國
    立臺灣美術館集合，惟遲遲未見遊覽車且亦無法聯繫陳君萍
    ，張秀娥並將此事告知廖景嵩，始知上情。
二、案經張秀娥、廖景嵩訴由彰化縣警察局彰化分局報告臺灣彰
    化地方檢察署檢察官偵查起訴。
　　理    由
一、上揭犯罪事實，業據被告陳君萍於警詢、偵查及本院準備程
    序、審理中坦白承認，核與證人即告訴人張秀娥、廖景嵩於
    警詢中及本院準備程序、審理時證述之情節相符，告訴人廖
    景嵩於本院審理時亦自承有收到旅遊行程介紹等語，並有被
    告與告訴人張秀娥LINE對話畫面截圖、小琉球旅遊行程廣告
    暨報名單、名冊表、告訴人張秀娥轉帳截圖2頁、郵局存摺
    影本，被告與告訴人廖景嵩對話LINE對話畫面截圖、告訴人
    廖景嵩之匯款回條影本、被告中國信託帳戶開戶資料及存款
    交易明細等在卷可查，足認被告之自白與事實相符。從而，
    本件事證明確，被告犯行均堪認定，均應依法論科。　　
二、論罪科刑：
  ㈠刑法上所謂業務，係指個人基於其社會地位繼續反覆執行之 
    事務，其主要部分之業務固不待論，即為完成主要業務所附
    隨之準備工作與輔助事務，亦應包括在內（最高法院71年度
    台上字第1550號裁判意旨參照）。本案被告為導遊從業人員
    ，負責安排導覽行程、收取團費、代客預定飯店、遊覽車、
    承辦保險及繳交相關費用等事務，為執行業務之人。而被告
    利用其業務上分別受告訴人張秀娥、廖景嵩之委託，承辦張
    秀娥親友團及廖景嵩小學同學會旅遊之機會，侵占其因代訂
    民宿、遊覽車、承辦保險等事宜所收取告訴人2人分別預繳
    之款項，構成刑法上之業務侵占罪。
　㈡核被告所為，均係犯刑法第336條第2項之業務侵占罪。被告
    上開兩次犯行，係不同之行程、不同之被害人，被害人亦於
    不同時間向不同人收取費用，應予分論併罰，檢察官起訴認
    為被告僅犯一次業務侵占犯行，容有誤會。
  ㈢本院審酌被告承辦張秀娥小琉球旅遊，收取旅遊費用後，竟
    未出團，並利用職務之便，將預繳之旅費侵占入己，而導致
    張秀娥與其參與小琉球旅遊之親友們，於9月19日上午6時30
    分許在國立臺灣美術館空等，造成參與張秀娥親友團成員浪
    費時間，且原本預計開心出遊之期待落空，而告訴人張秀娥
    並因愧對親友而承擔起其代親友所預繳之旅費，造成告訴人
    張秀娥7萬元之財產上損失（經告訴人張秀娥於本院到庭陳
    述意見）；至於廖景嵩雖因小學同學會預定旅遊時間還久，
    故尚有時間找其他旅行社規劃，而未波及到其他人，但仍造
    成廖景嵩為了重新規劃勞心勞力，並因款項遭被告侵占而受
    有10萬元損失（經告訴人廖景嵩於本院到庭陳述意見）。而
    被告稱其乃將收取之款項用以支付父親之喪葬費等情，然與
    本件犯罪事實一、㈠犯行之同一時間，被告亦另侵占臺中市
    帆布商業同業公會224,700元之旅遊款項，因此被告在109年
    9月18日同時侵占了共計394,700元款項，然當時被告之父親
    尚未過世（被告父親於同年10月10日方過世），故被告於第
    一時間不還錢並非如被告所述作為喪葬費使用；且縱使被告
    父親不久後確實過世，上開金額亦達近40萬元，被告如經濟
    能力不佳，也不可能將款項全部用以作為喪葬費用之支出，
    可知被告對於侵占款項去向之交代亦不完全；另審酌被告犯
    後坦承犯行，然表示於另案臺中市帆布商業同業公會之侵占
    案件中，因承諾要每月賠償1萬元，而導致本件無力賠償告
    訴人，故本案中被告未彌補告訴人2人之任何損害、及被告
    在另案中承諾賠償另案之告訴人後經判決有期徒刑6月及附
    條件緩刑；兼衡被告高職畢業之智識程度，為單親媽媽，有
    兩名子女，一名小學五年級、一名剛出生，於本案犯行之前
    擔任導遊，且可從被告與告訴人廖景嵩之對話內容可知，被
    告過去服務口碑甚好，告訴人廖景嵩之小學老師甚至指明要
    參加被告辦的行程，然被告卻辜負告訴人2人之信任，而自
    己葬送過去建立之信譽等一切清況，量處如主文所示之刑。
  ㈣本院審酌被告2次犯行為不同行程、不同被害人所委託承辦之
    業務，除兩名告訴人彼此認識外，客觀上兩者並無關連性，
    然而被告從事之業務相同、且被告在同一期間決意侵占並侵
    占入己之主觀惡性關連性甚高等一切情況，定應執行刑如主
    文所示。
　㈤本件經本院判處有期徒刑8月、7月後將致使被告於另案緩刑
    遭撤銷，被告如對判決量刑不服或判決導致之結果有意見，
    應於法定期間內提起上訴。另嗣後檢察官向法院聲請定本案
    及另案應執行刑時，請考量本件告訴人張秀娥小琉球親友團
    出團的行程與另案臺中市帆布商業同業公會重疊，雖被害人
    不同，然侵占之原因動機一致之情形之情況下，予以考量應
    執行刑之刑度。
三、本件犯罪所得分別為侵占告訴人張秀娥之7萬元款項及侵占
    告訴人廖景嵩之10萬元款項，均未扣案，應依刑法第38條之
    1第1項、第3項沒收，於全部或一部不能沒收或不宜執行沒
    收時，追徵其價額。　　　
四、據上論斷，應依刑事訴訟法第273條之1第1項、第299條第1
    項前段，判決如主文。
本案經檢察官蔡奇曉提起公訴，檢察官陳昭蓉到庭執行職務。
中　　華　　民　　國　　110 　年　　10　　月　　18　　日
                  刑事第二庭        法  官  陳怡潔
以上正本證明與原本無異。
如不服本判決應於收受判決後20日內向本院提出上訴書狀，並應
敘述具體理由。其未敘述上訴理由者，應於上訴期間屆滿後20日
內向本院補提理由書(均須按他造當事人之人數附繕本)「切勿逕
送上級法院」。
告訴人或被害人對於判決如有不服具備理由請求檢察官上訴者，
其上訴期間之計算係以檢察官收受判決正本之日期為準。
中　　華　　民　　國　　110 　年　　10　　月　　18　　日
                                    書記官  顧嘉文

附表：
編號   匯款時間 被害人 匯款金額 匯款方式 1 109年5月19日 張秀娥 2萬元 自張秀娥國泰世華銀行000-00000000000-0帳戶匯入陳君萍中國信託帳戶 2 109年8月3日 張秀娥 2萬元 同上 3 109年8月18日 張秀娥 3萬元 自張秀娥郵局帳戶000-00000000000000帳戶匯入陳君萍中國信託帳戶 4 109年8月17日 廖景嵩 5萬元 廖景嵩於臺中二信松竹分行臨櫃匯款 5 109年9月15日 廖景嵩 5萬元 廖景嵩委託配偶葉素蕊於臺中二信松竹分行臨櫃匯款 

附錄本案論罪科刑法條：
中華民國刑法第335條
意圖為自己或第三人不法之所有，而侵占自己持有他人之物者，
處5年以下有期徒刑、拘役或科或併科3萬元以下罰金。
前項之未遂犯罰之。

中華民國刑法第336條
對於公務上或因公益所持有之物，犯前條第1項之罪者，處1年以
上7年以下有期徒刑，得併科15萬元以下罰金。
對於業務上所持有之物，犯前條第1項之罪者，處6月以上5年以
下有期徒刑，得併科9萬元以下罰金。
前二項之未遂犯罰之。